【裁判字號】    96,易,3661
【裁判日期】    970306
【裁判案由】    妨害自由等
【裁判全文】
臺灣高雄地方法院刑事判決              96年度易字第3661號
公  訴  人  臺灣高雄地方法院檢察署檢察官
被      告  己○○
選任辯護人  黃正男律師
被      告  辛○○
上列被告因妨害自由等案件，經檢察官提起公訴（96年度偵緝字
第2203號、96年度偵字第24615 號）及移送併辦（96年度偵字第
24423 號），本院判決如下：
    主  文
己○○共同連續犯強制罪，累犯，處有期徒刑拾月，減為有期徒
刑伍月，如易科罰金，以銀元參佰元即新台幣玖佰元折算壹日。
辛○○無罪。
    事  實
一、己○○前因殺人未遂、違反毒品危害防制條例等案件，經本
    院分別以88年訴字第2398號、89年雄簡字第610 號判處有期
    徒刑8 月、5 月確定，並定應執行刑1 年，於民國90年10月
    19日縮刑期滿執行完畢。
二、己○○與謝文順（另案審理）及姓名年籍不詳之10多名成年
    男子，於94年4 月24日晚上7 時許，共同前往位在屏東縣林
    邊鄉東港鎮○○○段489 之1 號土地，由丁○○與庚○○合
    夥之養殖魚塭，謝文順等人向庚○○表示丁○○積欠渠等債
    務，要求庚○○簽立渠等事先擬備之魚塭股份合作契約書（
    內容略為：庚○○所佔魚塭養殖股份30％，丁○○所佔股份
    為70％），並欲撈捕魚塭內養殖鱸魚販售以清償丁○○積欠
    債務，惟為庚○○以該魚塭非丁○○所有而當場加以拒絕，
    詎己○○、謝文順及姓名年籍不詳之10多名成年男子竟共同
    基於以脅迫方式使人行無義務之事及恐嚇之犯意聯絡，由姓
    名年籍不詳之某成年男子手持椅子作勢欲丟擲庚○○，並向
    庚○○恫稱：如果不簽及讓渠等捉魚，將予以毆打並丟入魚
    塭等語，致庚○○心生畏懼，及以上開脅迫方式使庚○○行
    無義務之當場簽立股份合作契約書之事，而任渠等在該魚塭
    灑網撈捕約20、30斤鱸魚煮食。
三、丁○○自93年3 月間起，在高雄市小港區○○○○街經營「和
    陞砂石場」，因經營不善，積欠謝文順等人債務。嗣謝文順
    （另案審理）於94年4 月下旬某日，知悉丙○○積欠丁○○
    債務，而丙○○所有車號9R-262號貨櫃曳引車（載砂石專用
    ）一部，透過德元通運有限公司（下稱德元公司）負責人邱
    莉雯出售後，售得約新台幣（下同）93萬元，扣除丙○○積
    欠德元公司之汽車貸款83萬元，尚可領回9 萬9600元餘款，
    遂指示己○○持丙○○開立予丁○○之本票2 紙（面額各為
    5 萬元），前往德元公司向丙○○索取其積欠丁○○之債務
    。己○○即於94年4 月27日上午10時30分許，丙○○前往德
    元公司向邱莉雯領取上開餘款時，前往德元公司並向丙○○
    表示：「黑金仔（即謝文順）叫我把賣掉車子的錢拿走以抵
    押丁○○欠款」等語，然丙○○以並未積欠謝文順債務為由
    拒絕己○○，詎己○○竟基於以脅迫方式使人行無義務之事
    及恐嚇之犯意，先向丙○○恫稱：「我是討債公司的人我知
    道你家住在哪裡，如果這筆錢沒有給我，我不會放過你們，
    我會讓你死的很難看」等語，致丙○○心生畏懼，並以此脅
    迫手段，妨害丙○○行使領取賣車餘款權利，而同意己○○
    將前開餘款取走，己○○並將丙○○簽發予丁○○之上開本
    票2 張歸還丙○○，用以抵銷丙○○積欠丁○○之債務。
四、案經高雄市政府警察局三民第二分局報請臺灣高雄地方法院
    檢察署檢察官偵查起訴。
    理  由
壹、證據能力之認定：
一、按被告以外之人於審判外向法官所為之陳述，得為證據。刑
    事訴訟法第159 條之1 第1 項定有明文。本件證人丁○○、
    甲○○、乙○○、丙○○、辛能飛、邱莉雯於本院96年度易
    字第1034號審理時所為之證述，係於審判外向法官所為之陳
    述，依前開法條，均得為證據。
二、按被告以外之人於偵查中向檢察官所為陳述，除顯有不可信
    之情況者外，得為證據，刑事訴訟法第159 條之1 第2 項定
    有明文。本件證人丁○○、甲○○、乙○○、丙○○、辛能
    飛、邱莉雯、庚○○於檢察官偵查中所為之陳述，並無何顯
    不可信之情況，依上說明，其於偵查中之證言自均具有證據
    能力。
三、按被告以外之人（包括證人、鑑定人、告訴人、被害人及共
    同被告等）於審判外之陳述雖不符刑事訴訟法第159 條之1
    至之4 等4 條之規定，而經當事人於審判程序同意作為證據
    ，法院審酌該言詞陳述或書面陳述作成時之情況，認為適當
    者，得為證據。而當事人、代理人或辯護人於法院調查證據
    時，知有前項不得為證據之情形，而未於言詞辯論終結前聲
    明異議者，視為有前項之同意，刑事訴訟法第159 條之5 定
    有明文。查卷附之魚塭養殖合約書、汽車買賣合約書等書證
    ，其性質雖均屬傳聞證據，且當事人均已知上述證據乃傳聞
    證據，而未於言詞辯論終結前聲明異議，本院審酌上開證據
    與本案犯罪事實具有關連性且無不當取得之情形，認為以之
    作為本案之證據亦屬適當，揆諸前開規定，上開書證應具有
    證據能力。
貳、實體部分
一、被告己○○有罪部分：
  (一)被告己○○與另案被告謝文順等10多人，於94年4 月24日晚
    上7 時許，共同前往屏東縣林邊鄉東港鎮○○○段489 之1
    號，由丁○○與庚○○合夥之養殖魚塭，以言語恐嚇並脅迫
    庚○○簽立股份合作契約書之事，並任其等在該魚塭捕魚部
    分：
    1.訊據被告己○○固坦承於上開時、地與謝文順等人共同前
      往丁○○與庚○○合夥之養殖魚塭及撈取魚塭內鱸魚之事
      實，惟矢口否認有何恐嚇、強制罪之犯行，辯稱：當天其
      只是跟謝文順等人前往該魚塭捉魚，後來其喝醉在車上睡
      覺，不清楚有人恐嚇及逼庚○○簽署股份讓渡書的事，是
      其並無恐嚇及妨害自由之犯行云云。
    2.經查被告己○○與另案被告謝文順等人，於94年4 月24日
      晚上7 時許，共同前往屏東縣林邊鄉東港鎮○○○段489
      之1 號，由丁○○與庚○○合夥之養殖魚塭之事實，業據
      被告己○○於本院審理時自承不諱；而另案被告謝文順等
      10多人於前揭魚塭要求被害人庚○○簽立其等事先擬備之
      魚塭股份合作契約書（內容略為：庚○○所佔魚塭養殖股
      份30％，丁○○所佔股份為70％），並欲撈捕魚塭內養殖
      鱸魚，惟為被害人庚○○當場加以拒絕，此時，一姓名年
      籍不詳之成年男子竟手持椅子作勢欲丟擲被害人庚○○，
      並向被害人庚○○恫稱：如果不簽及讓渠等捉魚，將予以
      毆打並丟入魚塭等語，致被害人庚○○心生畏懼，及以上
      開脅迫方式使被害人庚○○行無義務之當場簽立股份合作
      契約書，並任被告己○○、另案被告謝文順等人在該魚塭
      灑網撈捕約20、30斤鱸魚煮食之事實，業據被害人即證人
      庚○○於本院審理時證稱：當天晚上謝文順帶一群人前往
      該魚塭要求其簽讓渡書並同意撈魚，其表示該魚塭內之魚
      係丁○○前妻甲○○所有，而拒絕謝文順等人之請求，詎
      謝文順等人中一人竟作勢要拿椅子向其丟擲，並恫稱：「
      如果不簽及讓渠等捉魚，將予以毆打並丟入魚塭」等語，
      因當天其僅有1 人在場，而對方有10多人，並已將大門關
      起來，故其感到害怕方同意簽署該讓渡書並讓謝文順等人
      捉魚，當時其身邊圍有謝文順等3 、4 人脅迫其簽署讓渡
      書，惟其未見被告己○○向其恐嚇，且當時亦不清楚被告
      己○○之姓名等語明確（參本院卷第186 ～188 頁），核
      與被害人即證人丁○○於本院審理時證稱：因其積欠謝文
      順債務，而謝文順以為上開魚塭為其所有，因而與被告己○○等10多人一同前往該漁塭捉魚抵債，其到達漁塭後，
      謝文順就命其進入魚塭之鐵皮屋內，其聽到有人對庚○○
      大小聲並說如庚○○不簽讓渡書要拿椅子丟庚○○，並將
      庚○○丟進魚塭，但其無法確定係何人恐嚇庚○○等語相
      符（參本院卷第191 ～193 頁）。衡以證人庚○○於另案
      被告謝文順等人到達時，即已表明該魚塭係丁○○前妻甲○○所有非證人丁○○所有，並婉拒其等捉魚，倘另案被
      告謝文順等人未以脅迫手段脅迫證人庚○○，證人庚○○
      又何需於事後簽署合作契約書並任其等捉魚？顯見證人庚○○、丁○○上開所證，應屬非虛。是此部分之事實，應
      可確定。
    3.按共犯共同實施犯罪行為，在合同意思範圍內，相互利用
      他人之行為，以達其犯罪之目的，原不必每一階段均參與
      ，只須分擔犯罪行為之一部，即應對於全部所發生之結果
      共同負責；又共同正犯之意思聯絡，不限於事前有所謀議
      ，於行為當時，基於相互之認識，以共同犯罪之意思參與
      者，亦無礙於共同正犯之成立，且其表示之方法，亦不以
      明示通謀為必要，即相互間有默示之合致，亦無不可（最
      高法院73年臺上字第2364號判例意旨、91年度臺上字第58
      49號判決意旨參照）。本件被告己○○雖辯稱：當天其只
      是跟謝文順等人前往該魚塭捉魚，後來其喝醉在車上睡覺
      ，不清楚有人恐嚇或逼庚○○簽署股份讓渡書的事云云，
      然其既自承與另案被告謝文順等人一同前往該漁塭捉魚（
      參本院卷第36頁），而另案被告謝文順等人於上開魚塭因
      證人庚○○不願簽署合作契約書而恐嚇、強制證人庚○○
      等情，亦如上述，參以證人庚○○於本院審理時證稱：該
      魚塭原本由丁○○出資，後來丁○○去經營砂石後，就由
      丁○○前妻出資養魚，丁○○前妻每月會給付工資5,000
      元，並稱如魚塭賺錢，其可分得3 成之利潤等語（參本院
      卷第185 、186 頁），茍該魚塭真係證人丁○○所有，而
      證人庚○○係受證人丁○○雇用，則其見證人丁○○移轉
      自己之魚塭所有權予另案被告謝文順，衡情當無拒絕之理
      。又另案被告謝文順如係與證人丁○○和平商討魚塭所有
      權移轉事宜，其又何需帶同10多人於夜間前往該魚塭，並
      將魚塭大門關上？顯見被告己○○、另案被告謝文順等人
      於前往該魚塭時，即與其餘共犯就如證人庚○○不願簽署
      合作契約書，即加以恐嚇並強制一事，彼此間早有犯意連
      絡，而由另案被告謝文順等3 、4 人下手行恐嚇、強制等
      犯行，其餘共犯則以在場助勢、避免被害人求救等分工方
      式，而達到恐嚇、強制被害人意思自由之目的，是證人庚○○雖證稱：當天被告己○○並非圍在其身邊逼迫其簽署
      讓渡書之人等語（參本院卷第187 、188 頁）。惟其餘共
      犯於另案被告謝文順一逼迫庚○○簽署讓渡書後旋即開始
      捉魚等情，亦據證人庚○○證述在卷（參本院卷第189 頁
      ），而證人丁○○亦證稱：當天被告己○○未喝酒，精神
      狀況亦正常等語明確（參本院卷第192 頁），再參以被告
      己○○於偵查、另案審理時亦自承：其有幫忙買魚網等語
      （參本院卷第56頁、96偵24423 號卷第93頁），顯見被告
      己○○就以恐嚇方式逼迫證人庚○○簽署合作契約書一事
      ，與另案被告謝文順等其餘共犯有犯意連絡及行為分擔甚
      明。故被告己○○上開所辯，顯係事後卸責之詞，不足採
      信。
    4.綜上所述，本件被告己○○與另案被告謝文順共同犯恐嚇
      證人庚○○、及以上開脅迫方式使證人庚○○行無義務之
      簽立股份合作契約書之事，而任渠等在該魚塭捉魚部分之
      事證已臻明確，其犯行均堪認定。
  (二)被告己○○於94年4 月27日上午10時30分許，被害人丙○○
    前往德元公司向證人邱莉雯領取99,600元餘款時，先向被害
    人丙○○恫稱：「我是討債公司的人我知道你家住在哪裡，
    如果這筆錢沒有給我，我不會放過你們，我會讓你死的很難
    看」等語，致被害人丙○○心生畏懼，並以此脅迫手段，妨
    害被害人丙○○行使領取賣車餘款權利部分：
    1.訊據被告己○○固坦承於上開時間，即被害人丙○○前往
      德元公司向證人邱莉雯領取上開餘款時，持被害人丙○○
      開立予證人丁○○之本票2 張，而將被害人丙○○前開款
      項取走之事實，惟矢口否認有何恐嚇、強制之犯行，辯稱
      ：當天其僅向丙○○表示是否願處理丁○○債務之問題，
      如果不要，其就要離去，後來係丙○○自願交付該款項以
      清償丙○○積欠丁○○之債務，其將2 張本票返還予丙○○後隨即離去，期間並無恐嚇或有何妨害丙○○行使領款
      權利之事云云。
    2.經查，被告己○○於上開時間，在德元公司，先向被害人
      丙○○表示：「黑金仔（即謝文順）叫我把賣掉車子的錢
      拿走以抵押丁○○欠款」等語，經被害人丙○○以並未積
      欠另案被告謝文順債務為由拒絕後，被告己○○竟向被害
      人丙○○恫稱：「我是討債公司的人我知道你家住在哪裡
      ，如果這筆錢沒有給我，我不會放過你們，我會讓你死的
      很難看」等語，致被害人丙○○心生畏懼，而同意被告己○○將上開賣車餘款領走之事實，業據證人即被害人丙○○於本院審理及另案審理時證稱：當天其前往德元公司向
      邱莉雯領取賣車餘款時，被告己○○亦前往該公司，並表
      示係「黑金仔」（即謝文順）派其前來領取該筆款項，其
      有向被告己○○表示其係積欠丁○○債務與「黑金仔」沒
      有關係，但被告己○○竟向其恫稱：「我是討債公司的人
      我知道你家住在哪裡，如果這筆錢沒有給我，我不會放過
      你們，我會讓你死的很難看」等語，其因害怕被告己○○
      會前往學校找其小孩麻煩，所以才同意被告己○○領走該
      筆款項，並取回其所開立予丁○○面額各5 萬元之本票2
      紙，當時在現場之人有其前夫辛能飛、其弟戊○○及德元
      公司老闆娘邱莉雯等語（參本院卷第56、124 ～126 頁）
      明確，經核與證人辛能飛於本院另案審理時證稱：當天其
      有聽聞被告己○○向丙○○恐嚇：「我是討債公司的人我
      知道你家住在哪裡，如果這筆錢沒有給我，我不會放過你
      們，我會讓你死的很難看」等語，丙○○係因被告己○○
      以上開言語恐嚇，才同意被告己○○領走該筆款項，當時
      邱莉雯也在場，邱莉雯並叫其與丙○○2 人在買賣合約書
      上簽字以表示賣車的餘款讓被告己○○取走，被告己○○
      有說係「黑金仔」命其前來將賣車餘款拿走以抵押丁○○
      積欠「黑金仔」之欠款等語相符（參本院卷第60、61頁）
      ，並有汽車買賣合約書1 份附卷可稽（參96偵20605 號卷
      第10頁反面）。本院審酌證人丙○○、辛能飛於本院審理
      時之證述互核相符，且證人丁○○亦於本院審理時證稱：
      其當時未曾向丙○○告知其有交付10萬元本票予謝文順，
      讓謝文順向丙○○要錢一事，因其當時在謝文順那裡無法
      跟丙○○連絡等語明確（參本院卷第195 頁），顯見證人
      丙○○當時並不知其積欠證人丁○○之債務已移轉予另案
      被告謝文順，是證人丙○○既認知謝文順非其債權人，其
      即無交付上開款項予謝文順之義務，倘被告己○○未對證
      人丙○○施以恐嚇之行為，證人丙○○斷無交付車款予一
      不熟識又非債權人之謝文順以清償其積欠證人丁○○借款
      之理。又倘證人丙○○確出於清償其積欠丁○○款項之自
      由意志而同意讓被告己○○將上開款項取走，在證人丙○○取回其開立予丁○○之本票後，雙方之債權債務關係即
      已了結，又何需多此一舉，在上開買賣同意書上書立「見
      證人己○○代謝文順領99,583元，丙○○、辛能飛同意」
      等一般討債集團為規避法律責任而慣用之手法、字詞？益
      徵證人丙○○當時係處於遭被告己○○恐嚇此一意思自由
      受壓制之情況下，方同意被告己○○領走上開款項之情，
      應可確認。故被告己○○上開所辯，即無可採。
    3.至證人邱莉雯雖於本院另案審理時證稱：當天其未聽聞被
      告己○○有何恐嚇丙○○之行為，且公司還有20幾名員工
      在場，其有向丙○○、辛能飛表示也可以不同意讓被告己○○取走該筆款項，但後來是丙○○、辛能飛2 人同意讓
      被告己○○取走該筆款項，並且在汽車買賣合約書簽名等
      語（參本院卷第50～52頁）。惟按證人之陳述有部分前後
      不符，或相互間有所歧異時，究竟何者為可採，法院仍應
      本其自由心證予以斟酌，非謂一有不符或矛盾，即認其全
      部均為不可採信（最高法院82年度台上字第1996號判決參
      照）。本院審酌證人丙○○、辛能飛就被告己○○上開恐
      嚇之犯行已證述明確，並衡以另案被告謝文順非證人丙○○之債務人，證人丙○○自無清償謝文順債務之義務，亦
      無需多此一舉尚在汽車買賣合約書上簽字同意被告己○○
      領走上開款項之理，因認被告己○○確於上開時、地恐嚇
      並妨害證人丙○○行使領款權利等情，已如上述，再參以
      證人丙○○於本院審理時證稱：被告己○○係在邱莉雯之
      辦公室內恐嚇，其音量與一般對話差不多等語（參本院卷
      第127 頁），則證人邱莉雯或因距離太遠未聽聞上開言語
      ，或因被告己○○係對證人丙○○恐嚇，致未凝神細聽被
      告己○○與證人丙○○之對話內容，自難僅以證人邱莉雯
      證述未聽聞被告己○○有何恐嚇之行為即為其有利之認定
      ；縱當時德元公司尚有20名員工在場，惟案發現場既在證
      人邱莉雯之辦公室內，則處於辦公室外之員工未及聽聞被
      告己○○恐嚇證人丙○○之情，亦屬事理之常，亦難憑此
      遽為被告己○○有利之認定。
    4.另公訴人聲請傳喚證人丙○○之弟戊○○到庭詰問，惟本
      院認此部份之犯罪事實業經證人丙○○、辛能飛到庭證述
      明確，因認無就同一犯罪事實而再行傳喚證人戊○○詰問
      之必要，附此敘明。
    5.綜上所述，本件被告己○○此部份之犯罪已事證明確，其
      涉恐嚇、強制等犯行，亦堪認定。
  (三)論罪、科刑：
    1.查被告己○○行為後，如附表所示之相關法律均業經變更
      ，並俱於95年7 月1 日施行，玆經整體比較結果，應以連
      續犯規定論以一罪對被告己○○較為有利，是裁判時法並
      未較為有利，從而依刑法第2 條第1 項規定，自應適用各
      該行為時法，亦即修正前刑法。至易科罰金之折算標準，
      於新法施行後，應另依新法第2 條第1 項之規定，適用最
      有利於行為人之法律，且不在前開應綜合比較事項之列，
      自得依其比較結果，另行適用於前開綜合比較結果不同之
      法律（最高法院95年第8 次刑事庭會議決議參照），先予
      敘明。
    2.按刑法第304 條之強暴、脅迫，祇以所用之強脅手段足以
      妨害他人行使權利為已足，並非以被害人之自由完全受其
      壓制為必要，最高法院28年上字第3650號判例可資參照。
      經查：犯罪事實(二)部分另案被告謝文順等人，於討論債務
      期間，先後持現場椅子作勢毆打證人庚○○及恫稱「如果
      不簽就抓來打」、「若不簽把他丟下魚塭內」等脅迫之方
      式，強使證人庚○○簽署合作契約書，使其行無義務之事
      ，而任由其等在魚塭捉魚等情，應構成刑法第304 條第1
      項之強制罪。另犯罪事實(三)部分被告己○○以「我是討債
      公司的人我知道你家住在哪裡，如果這筆錢沒有給我，我
      不會放過你們，我會讓你死的很難看」等脅迫之方式，逼
      使證人丙○○同意被告己○○取走其賣車之餘款，使其行
      無義務之事，亦應構成刑法第304 條第1 項之強制罪。又
      另案被告謝文順、被告己○○上開所為之恐嚇犯行，應屬
      包括於以強暴、脅迫使人行無義務之事之同一意念中，恐
      嚇危害安全之情形，仍應視為強制罪之部分行為，均不另
      論罪。故核被告己○○所為，均係犯刑法第304 條第1項
      之強制罪。其與另案被告謝文順及姓名年籍不詳之10多名
      成年男子間，就犯罪事實欄(二)之強制罪犯行，有犯意聯絡
      及行為分擔，均應依修正前刑法第28條之規定論以共同正
      犯。被告前後2 次強制罪犯行，時間緊接，觸犯構成要件
      相同之罪名，顯然基於概括犯意反覆實施，應依修正前刑
      法第56條之連續犯規定論以一共同連續強制罪（按本件被
      告己○○與另案被告謝文順及姓名年籍不詳之10多名成年
      男子就犯罪事實(二)之犯行係以作勢丟擲椅子及言語恐嚇等
      脅迫方式而犯強制罪，其情節較之犯罪事實(三)僅以言語恐
      嚇方式而為強制罪之犯行為重，依法從一重自應論以較重
      之共同強制罪處斷，附此敘明），並加重其刑。又被告前
      因殺人未遂、違反毒品危害防制條例等案件，經本院分別
      以88年訴字第2398號、89年雄簡字第610 號判處有期徒刑
      8 月、5 月確定，並定應執行刑1 年，於90年10月19日縮
      刑期滿執行完畢等情，有臺灣高等法院被告前案紀錄表1
      份附卷可稽，其於上開徒刑執行完畢後5 年內，再故意犯
      本件有期徒刑以上之罪，為累犯，應依刑法第47條第1 項
      之規定加重其刑，並遞加重之（本件被告無論依新舊法均
      構成累犯，自無新舊法比較適用之問題）。爰審酌被告係
      有正常智識之成年人，當知在我國法治社會中，遇有債務
      糾紛應以和平、理性之態度，循合法途徑解決，竟因另案
      被告謝文順與債務人丁○○有債務糾紛，即並夥同他人以
      脅迫使被害人庚○○行無義務之事，並以脅迫方式妨害被
      害人丙○○領取賣車餘款之權利，所生危害非輕，且犯後
      猶矢口否認犯行，毫無悔意，另參酌被告己○○迄未與被
      害人等人達成和解等一切情狀，量處如主文所示之刑，又
      被告己○○上開犯行係於96年4 月24日前所犯，經核符合
      中華民國九十六年罪犯減刑條例第2 條第1 項第3 款之規
      定，爰依法減刑為如主文所示之刑，並依修正前刑法第41
      條第1 項前段之規定諭知易科罰金之折算標準，以示懲儆
      。
    3.另移送併辦部分之犯行（臺灣高雄地方法院檢察署檢察官
      96年度偵字第24423 號），與前揭已起訴部分之犯罪事實
      (三)完全相同，為同一案件，附此敘明。
二、被告己○○不另為無罪之諭知部分：
  (一)公訴意旨另以：被告己○○與另案被告謝文順、謝進山、陳
    正德（均另案審理）、真實姓名不詳綽號「黑幹」之男子等
    多人，於94年3 月31日下午4 時許，前往高雄市○○區○○
    路179 巷72之3 號停車場，向被害人甲○○、乙○○表示丁○○積欠渠等債務，要求2 人清償債務，並共同基於恐嚇之
    犯意聯絡，向被害人甲○○恐嚇稱：「妳把乙○○看好，不
    然要給乙○○好看」等語，又向乙○○恐嚇稱：「你出門最
    好小心點」等語，致被害人甲○○、乙○○2 人心生畏懼，
    致生危害於安全。因認被告己○○與另案被告謝文順、謝進
    山、陳正德等人共犯刑法第305 條之恐嚇危害安全罪嫌云云
    。
  (二)按犯罪事實應依證據認定之，無證據不得認定犯罪事實；不
    能證明被告犯罪者，應諭知無罪之判決，刑事訴訟法第154
    條第2 項、第301 條第1 項分別定有明文。次按告訴人之告
    訴，係以使被告受刑事訴追為目的，是其陳述是否與事實相
    符，仍應調查其他證據以資審認（最高法院51台上字第1300
    號判例意旨參照）。又刑事訴訟法第161 條已於91年2 月8
    日修正公布，其第1 項規定：檢察官就被告犯罪事實應負舉
    證責任，並指出證明之方法，因此檢察官對於起訴之犯罪事
    實，應負提出證據及說服之實質舉證責任，倘所提出之證據
    不足為被告有罪之積極證明，或其指出證明之方法，無從說
    服法院以形成被告有罪之心證，基於無罪推定之原則，自應
    為被告無罪判決之諭知，最高法院92年度臺上字第128 號判
    例可資參照。
  (三)公訴意旨認被告己○○涉犯前揭罪嫌，無非係以被害人甲○○、乙○○於警詢、偵查中之證詞等為論罪依據。然訊據被
    告己○○堅決否認有何上開犯行，辯稱：94年3 月31日當天
    其未和謝文順等人一同前往高雄市○○區○○路179 巷72之
    3 號停車場等語。經查，證人即被害人甲○○、乙○○於本
    院審理中均具結證稱：當天去上開停車場之「己○○」係一
    40多歲禿頭戴眼鏡之男子，並非在庭被告己○○，其於偵查
    及另案審理中所證稱之「己○○」，係事後其拿監視錄影翻
    拍照片請「黑幹」指認時，「黑幹」才說該名禿頭戴眼鏡之
    男子叫「明璋仔」等語明確（見本院卷第114 ～123 頁），
    且證人甲○○、乙○○均當庭指認在庭被告己○○並非當日
    前往停車場對其恐嚇之「己○○」（參本院卷第114 、115
    、121 頁），再參以證人甲○○、乙○○所提出之監視錄影
    光碟之翻拍照片中，確無被告己○○在內，此亦經證人甲○○、乙○○於偵查中指認無誤（參96偵24423 號卷第131 頁
    ），並有監視錄影光碟1 份及其翻拍照片5 張在卷可按（參
    96偵24423 號卷第120 ～124 頁），足認被告己○○辯稱：
    其當天未至上開停車場等語，應屬可信。
  (四)綜上，本件公訴人認被告己○○所涉此部份恐嚇犯嫌所憑之
    證據，尚無從說服本院達於通常一般之人均不致有所懷疑，
    而得確信其為真實之程度，即難據以為被告不利之認定，自
    屬不能證明被告犯罪，本應為被告無罪之諭知，惟公訴人既
    認此部分所為與上開論罪科刑部分，具有連續犯之裁判上一
    罪關係，爰就此部分不另為被告己○○無罪之諭知。
三、被告辛○○被訴恐嚇、強制罪無罪部分：
  (一)公訴意旨另以：被告辛○○與同案被告己○○、另案被告謝
    文順、謝進山、陳正德（均另案審理）、「黑幹」等人，於
    94年4 月24日下午7 時許，共同前往由被害人丁○○與庚○○合夥位在屏東縣林邊鄉東港鎮○○○段489 之1 號土地之
    養殖魚塭，被告辛○○等人向被害人庚○○表示丁○○積欠
    渠等債務，要求被害人庚○○簽立渠等事先擬備之魚塭股份
    讓渡書，並欲撈捕魚塭內養殖鱸魚販售以清償被害人丁○○
    積欠債務，惟為被害人庚○○當場加以拒絕，渠等竟共同基
    於妨害自由及恐嚇之犯意聯絡，由綽號「黑幹」男子手持椅
    子作勢欲丟擲被害人庚○○，並向被害人庚○○恫稱：如果
    不簽及讓渠等捉魚，將予以毆打並丟入魚塭等語，致被害人
    庚○○心生畏懼，而當場簽立該股份讓渡書，而以此脅迫方
    式使被害人庚○○行無義務之簽立股份讓渡書之事，並任渠
    等在該魚塭灑網撈捕約20、30斤鱸魚煮食。因認被告辛○○
    涉有刑法第304 條、第305 條之強制、恐嚇罪嫌等語。
  (二)公訴意旨認被告辛○○涉犯前揭恐嚇、強制罪嫌，無非係以
    證人庚○○於偵查中之證詞為論罪依據（參95偵15493 號卷
    第42頁反面）。訊據被告辛○○堅決否認有何上開犯行，辯
    稱：94年4 月27日當天其未與謝文順、己○○、「黑幹」等
    人一同前往由丁○○與庚○○合夥位在屏東縣林邊鄉東港鎮
    ○○○段489 之1 號土地之養殖魚塭等語。經查，證人庚○○於本院審理時證稱：當天在養殖魚塭未看見被告辛○○，
    其在偵查中會表示「盧天龍」有和謝文順等人一起去養殖魚
    塭係甲○○在警局時向其說的，甲○○並有寫出「盧天龍」
    之名字，除了謝文順係何人其大概知道外，其餘謝進山、陳
    正德、「盧天龍」係何人其均認不出來等語明確（參本院卷
    第187 頁），並當庭指認被告辛○○當天並非在現場之人（
    參本院卷第186 頁），核與證人丁○○於本院審理時證稱：
    當天被告辛○○並沒有與謝文順等人一起去養殖魚塭等語相
    符（參本院卷第191 頁），本院審酌證人於本院審理中經交
    互詰問之證述，證人庚○○、丁○○均明確證述被告辛○○
    於94年4 月27日當天，並未與謝文順等人共同至上開養殖魚
    塭，且證人庚○○、丁○○均為被害人，衡情亦無甘冒偽證
    風險而迴護被告辛○○之理，且證人丁○○亦證稱其與被告
    辛○○係小學同學，衡情證人丁○○亦無誤認之可能，足認
    被告辛○○辯稱其並未至上開養殖魚塭，是以對此部分事實
    並不知情等語，應屬可信。
  (三)綜上所述，本件公訴人認被告辛○○所涉此部份恐嚇、強制
    犯嫌所憑之證據，對於被告辛○○之犯罪事實，尚屬不能證
    明，自無從說服本院達於通常一般之人均不致有所懷疑，而
    得確信其為真實之程度，即難據以為被告辛○○不利之認定
    ，自屬不能證明被告犯罪，爰依前開之說明，自應為被告辛○○無罪之諭知。
據上論斷，應依刑事訴訟法第299 條第1 項前段、第301 條第1
項，刑法第2 條第1 項前段、第304 條、第47條第1 項，修正前
刑法第28條、第56條、第41條第1 項前段，廢止前罰金罰鍰提高
標準條例第2 條，刑法施行法第1 條之1 ，中華民國九十六年罪
犯減刑條例第2 條第1 項第3 款、第7 條、第9 條判決如主文。
本案經檢察官劉慕珊到庭執行職務。
中    華    民    國    97    年     3    月    6     日
                  刑事第十七庭  審判長法  官  洪能超
                                      法  官  陳思帆
                                      法  官  王俊彥
以上正本證明與原本無異。
如不服本判決應於收受本判決後10日內向本院提出上訴書狀，並
應敘述具體理由，如未敘述上訴理由者，應於上訴期間屆滿後20
日內補提理由書狀於本院（均須按他造當事人之人數附繕本）「
切勿逕送上級法院」。
中    華    民    國    97    年    3     月    6     日
                                      書記官  鄭永媚
┌───────────────────────────────────────────────┐
│附表：                                                                                        │
├──────┬─────────────┬─────────────┬───────┬────┤
│相關變更條文│行為時法（下稱舊法）之內容│裁判時法（下稱新法）之內容│比  較  理  由│備    註│
├──────┼─────────────┼─────────────┼───────┼────┤
│ 【連續犯】 │第56條：連續數行為而犯同一│（刪除）                  │新法刪除連續犯│被告先後│
│            │之罪名者，以一罪論。但得加│                          │之規定。      │多次之犯│
│            │重其刑至2 分之1 。        │                          │              │行，依新│
│            │                          │                          │              │法須分論│
│            │                          │                          │              │併罰，依│
│            │                          │                          │              │舊法則僅│
│            │                          │                          │              │論一罪，│
│            │                          │                          │              │是舊法有│
│            │                          │                          │              │利。    │
├──────┼─────────────┼─────────────┼───────┼────┤
│【共同正犯】│修正前刑法第28條規定：「二│修正後刑法第28條規定：「二│將「共同實施犯│新法有利│
│            │人以上共同實施犯罪之行為者│人以上共同實行犯罪之行為者│罪」之文字，修│，但不能│
│            │，皆為正犯。」            │，皆為正犯。」            │改為「共同實行│割裂適用│
│            │                          │                          │犯罪」。差別在│。      │
│            │                          │                          │於陰謀犯、預備│        │
│            │                          │                          │犯，於修法後並│        │
│            │                          │                          │不構成共同正犯│        │
│            │                          │                          │，其餘共同正犯│        │
│            │                          │                          │之型態則無影響│        │
│            │                          │                          │。是新法限縮共│        │
│            │                          │                          │同正犯之範圍，│        │
│            │                          │                          │較為有利。    │        │
├──────┼─────────────┼─────────────┼───────┼────┤
│刑法第33條第│罰金：（銀元）1 元以上。  │罰金：新臺幣1000元以上，以│罰金刑之下限，│舊法有利│
│5 款：罰金刑│                          │百元計算之。              │由銀元1 元，即│        │
│下限變更    │                          │                          │新臺幣30元，提│        │
│            │                          │                          │高為新臺幣1000│        │
│            │                          │                          │元            │        │
├──────┼─────────────┼─────────────┼───────┼────┤
│【罰金刑之加│刑法第68條：僅加重其最高度│刑法第67條：其最高度及最低│新法罰金最高度│舊法有利│
│重】        │。                        │度同加重。                │及最低度同加重│        │
│            │                          │                          │之，舊法僅加重│        │
│            │                          │                          │其最高度。    │        │
├──────┼─────────────┼─────────────┼───────┼────┤
│【易科罰金折│犯最重本刑為5 年以下有期徒│犯最重本刑為5 年以下有期徒│易科罰金折算標│舊法之折│
│算標準變更】│刑以下之刑之罪，而受6 個月│刑以下之刑之罪，而受6 個月│準由銀元300 元│算標準較│
│修正前刑法第│以下有期徒刑或拘役之宣告…│以下有期徒刑或拘役之宣告者│即新臺幣900 元│低，較為│
│41條第1 項前│得以（銀元，下同）1 元以上│，得以新臺幣1000元、2000元│，提高為以新臺│有利。  │
│段、修正前罰│3 元以下折算1 日，易科罰金│或3000元折算1 日，易科罰金│幣1000元、2000│        │
│金罰鍰提高標│。依刑法第41條易科罰金…就│。                        │元或3000元折算│        │
│準條例第2 條│其原定數額提高為100 倍折算│                          │1 日。        │        │
│→現行刑法第│1 日；法律所定罰金數額未依│                          │              │        │
│41條第1 項前│本條例提高倍數，或其處罰法│                          │              │        │
│段          │條無罰金刑之規定者，亦同。│                          │              │        │
└──────┴─────────────┴─────────────┴───────┴────┘
附錄本案論罪法條：
中華民國刑法第304條
（強制罪）
以強暴、脅迫使人行無義務之事或妨害人行使權利者，處3 年以
下有期徒刑、拘役或3 百元以下罰金。
前項之未遂犯罰之。
刑法施行法第1 條之1
中華民國94年1 月7 日刑法修正施行後，刑法分則編所定罰金之
貨幣單位為新臺幣。
94年1 月7 日刑法修正時，刑法分則編未修正之條文定有罰金者
，自94年1 月7 日刑法修正施行後，就其所定數額提高為30倍。
但72年6 月26日至94年1 月7 日新增或修正之條文，就其所定數
額提高為3 倍。


司法院資訊處製作；財團法人民間司法改革基金會備份。
